臺灣臺中地方法院刑事判決　　　　　　 95年度交訴字第252號
公　訴　人　臺灣臺中地方法院檢察署檢察官
被　　　告　丙○○
選任辯護人　劉榮滄律師
上列被告因妨害自由等案件，經檢察官提起公訴（九十五年度偵
字第一二○九號），本院判決如下：
    主    文
丙○○無罪。
    理    由
一、公訴意旨略以：被告丙○○於民國九十四年七月三十一日下
    午三時許，駕駛車牌號碼ＩＮＢ－三六三號機車，沿臺中市
    ○○路，由雙十路往尊賢街方向行駛，駛至太平路十號前時
    ，應注意車前狀況，並隨時採取必要之安全措施，而依當時
    天候、路況、視距，並無不能注意之情事，竟疏未注意，適
    告訴人甲○○自該處橫越太平路，因閃避不及，致為被告所
    駕駛之機車碰撞，受有腰部及右膝挫傷、右肘及右手挫傷併
    瘀血等傷勢之傷害，詎被告竟於肇事後，未對告訴人施以救
    護，即駛離現場而逃逸，因認被告涉有刑法第一百八十五條
    之四肇事逃逸罪嫌及同法第二百八十四條第一項前段過失傷
    害罪嫌云云。
二、按犯罪事實應依證據認定之，無證據不得認定犯罪事實；又
    不能證明被告犯罪者，應諭知無罪之判決，刑事訴訟法第一
    百五十四條第二項、第三百零一條第一項分別定有明文。次
    按認定不利於被告之事實，須依積極證據，苟積極證據不足
    為不利於被告事實之認定時，即應為有利於被告之認定，更
    不必有何有利之證據；又事實之認定，應憑證據，如未能發
    現相當證據，或證據不足以證明，自不能以推測或擬制之方
    法，以為裁判之基礎，最高法院分別著有三十年上字第八一
    六號、四十年臺上字第八六號判例可資參照。
三、檢察官認被告涉有前開犯行，無非係以：(1)證人丁○○即告
    訴人甲○○之配偶於警詢中及檢察官訊問時均明確指證前開
    車禍之肇事者係駕駛車牌號碼ＩＮＢ－三六三號機車，其指
    證之肇事機車車身為黑色、車牌為白底黑字等情，與車牌號
    碼ＩＮＢ－三六三號機車之特徵相同，有車號ＩＮＢ－三六
    三號機車之相片可證，且被告於偵查中時復自承曾騎乘機車
    至該處，另於警詢中亦承認其外出時所使用拖鞋與肇事者在
    現場所遺留之拖鞋同一型式。以此觀之，證人丁○○之指證
    與被告之特徵相同，且告訴人、證人丁○○彼此並非熟識，
    亦無仇怨，自無誣攀之虞，其指證應屬明確可信；(2)被告雖
    舉證人即其女友乙○○為證，而證人乙○○於警詢中及檢察
    官訊問時均證稱其於前揭時間與被告係上網聊天等語，惟本
    件車禍係九十四年七月三十一日下午三時許發生，而證人乙○○係於同年十月十五日始接受警詢，時間相隔甚久，即使
    係被告同年八月五日接受警詢後，曾與乙○○提及相關事宜
    ，亦已與前開車禍日期相隔六日，證人乙○○能否精確記憶
    同年七月三十一日下午三時許之情形，實有疑問，矧被告與
    證人乙○○係屬男女朋友關係，所為證詞亦不免有偏頗之虞
    ，是證人乙○○所述尚難採信等情，為其所憑之論據。訊據
    被告固坦承為上開機車之車主，惟堅詞否認有何肇事逃逸、
    過失傷害犯行，陳稱：伊當時與女友乙○○於網路上聯天，
    並未到臺中市○○路等語。
四、經查：
  (一)按刑事實務上之對人指認，乃於案發後，經由證人（包括被
    害人、共犯或目擊之第三人等）指證並確認犯罪行為人之證
    據方法。現行刑事訴訟法並無關於指認程序之規定，如何由
    證人正確指認犯罪行為人，自應依個案之具體情形為適當之
    處理。指認之程序，固須注重人權之保障，亦須兼顧真實之
    發現，以確保社會正義實現之基本目的。如證人陳述係出於
    親身經歷之見聞所為指認，並依法踐行調查程序後，綜合證
    人於案發時停留之時間及所處之環境等各項情況，足資認定
    其確能對被告觀察明白，認知被告行為之內容，該事後依憑
    個人之知覺及記憶所為之指認客觀可信，並非出於不當之暗
    示，亦未違悖一般日常生活經驗之定則或論理法則，又非單
    以證人之指認為被告論罪之唯一依據時，即非不得採為判決
    之基礎（最高法院九十五年度臺上字第六四九○號判決意旨
    參照）。從上可知，對人之指認因證人記憶之不可靠性，為
    預防指認錯誤情況之發生，尚須以其他物證加以證明，不得
    僅以證人指認為被告論罪之唯一依據；而對物之指認，其證
    明事實之關聯性相較於對人之指認更低，故更不得僅以證人
    對物之指認為被告論罪之唯一依據。
  (二)本件證人丁○○即現場目擊者於警詢、偵查及本院審理時均
    具體指證肇事機車之車牌號碼為ＩＮＢ－三六三號、機車車
    身顏色為黑色、車牌為白底黑色等語，雖均與被告所有之上
    開機車相符，惟證人丁○○於本院審理時證稱：伊視力很好
    ，有點老花眼，但伊都不用戴眼鏡，肇事機車從雙十路轉過
    來時伊就有注意到，機車上面有二個人，那輛機車轉過來速
    度很快，伊有停下來看一下注意那輛機車，車禍發生後，伊
    看到告訴人要倒的樣子，伊趕快去扶告訴人，但是就有路人
    及伊女兒幫忙扶，機車撞到告訴人後有一點搖晃，好像要跌
    倒的樣子，當場掉落一隻拖鞋就加速逃逸，機車一加速逃逸
    伊就趕快注意機車車號，注意車號時伊與機車距離約二公尺
    ，也跟著追一小段路，伊追到尊賢路十字路口，伊沒有看清
    楚騎乘機車之人長相，也沒有注意拖鞋是騎駛機車之人或搭
    乘之人所遺落等語（參見本院卷第四八、四九、五○頁），
    則證人丁○○在車禍當時，於事出突然之情況下，既要轉身
    扶告訴人，又要記車號，且肇事機車速度甚快，又有搖晃，
    證人丁○○能否正確記下肇事機車之車牌號碼，已非無疑；
    又國內機車車身顏色深色為大宗，重型機車車牌顏色為白底
    黑字，因此恰巧符合之機率甚高，為防止指認錯誤之情況發
    生，實難僅以證人丁○○之指認，做為被告有罪之唯一認定
    。另被告雖自承曾經騎駛機車至案發地點乙節，因非車禍發
    生時點，此部分與本件待證事實並無關聯性，無法以此推論
    擦撞告訴人者即為被告，併予敘明。
  (三)車禍現場所遺留之拖鞋一隻，為白色藍底之簡便拖鞋，此種
    拖鞋式樣簡單又十分普及，並無任何足以表徵出特定使用人
    之處，縱被告自承亦使用相同型式之拖鞋，然檢警並未在被
    告家中扣得相對之另一隻拖鞋，故無法以推測或擬制之方式
    ，而認車禍現場所遺留之拖鞋一隻為被告所有，進而推認被
    告於案發時到過車禍現場。而被告所有之車牌號碼ＩＮＢ－
    三六三號機車，經警到被告家中勘察結果，亦無與本件車禍
    相關之擦撞痕跡，此有照片六張在卷可稽，是本件除證人丁○○對肇事機車之車牌號碼、車身顏色、車牌顏色之指認外
    ，並無其他相關證據足資證明被告犯罪，揆諸前揭判決意旨
    ，實難僅以證人丁○○對物之指認而為被告有罪之認定。
  (四)被告於本院審理時陳稱：伊九十四年七月三十一日下午二時
    至六時，與女友乙○○在網路上以ＭＳＮ聊天及玩「旋轉泡
    泡球」遊戲，有聊到伊外婆住院之事等語（參見本院卷六二
    頁），又證人乙○○於本院審理時經與被告隔離後證稱：伊
    九十四年七月三十一日下午一時許有傳簡訊給被告，請他上
    網，伊與被告從下午二時開始上網聊天到下午六時，伊與被
    告在網路上以ＭＳＮ聊天，因為被告外婆前一天住院，伊有
    問被告外婆住院的情形，當天除了聊天外，還有玩「旋轉泡
    泡球」遊戲等語（參見本院卷第五四、五五頁），被告與證
    人乙○○所述大致相符，且證人乙○○之證詞亦無違反常理
    之處。而本院亦依職權函詢臺灣微軟股份有限公司，被告與
    證人乙○○二人ＭＳＮ帳號於九十四年七月三十一日下午二
    時至六時，是否有進行即時通訊活動或進行「旋轉泡泡球」
    遊戲，或是否曾出現「忙碌」、「馬上回來」、「離開」、
    「電話中」、「外出用餐」、「顯示為離線」之狀態，對此
    ，臺灣微軟股份有限公司回函稱：「ＭＳＮ」即時通訊乃採
    點對點傳輸技術（Peer to Peer），故通話內容並不會透過
    美商微軟公司的中央伺服器，故美商微軟公司無法保留任何
    使用ＭＳＮ即時通訊的通話紀錄，也不會對使用者所進行之
    遊戲及設定狀態進行任何記錄等語，有臺灣微軟股份有限公
    司九十五年十一月二十日微軟法字第九五一○一二○七號之
    七函及九十六年三月一日微軟法字第九六○三○一號之二函
    在卷可稽，且被告及證人乙○○亦於本院審理時均陳稱：當
    日ＭＳＮ即時通訊的內容並未留存其電腦內等語（參見本院
    卷第五九、六三頁），是除證人乙○○之證詞外，並無其他
    證據可資證明被告案發當時與證人乙○○進行ＭＳＮ即時通
    訊，惟檢察官應就被告之犯罪事實負舉證責任，並提出證明
    之方法，刑事訴訟法第一百六十一條第一項定有明文，故此
    部分無法證明之不利益不應歸於被告，亦不得以此為被告不
    利之認定。至公訴人質疑證人乙○○能否精確記憶九十四年
    七月三十一日所發生之事，及證人乙○○與被告係男女朋友
    ，其證詞有所偏頗云云，惟公訴人應對被告有罪之事實負積
    極舉證之責，公訴人對被告提出之不在場證明，應以積極證
    據來證明其所言不實，不得單以證人乙○○與被告係男女朋
    友，其證詞有所偏頗為由，而認為被告所提之不在場證明不
    可採信。公訴人既不能證明證人乙○○所言虛假，又未能合
    理說明其證言有何不可採之處，在「罪證有疑，利於被告」
    之證據法則下，本院即採信證人乙○○之證言，而為被告有
    利之判斷。
五、綜上所述，本件尚乏積極證據足資證明被告有肇事逃逸及過
    失傷害犯行，且未達通常一般之人均不致於有所懷疑，而得
    確信其為真實之程度，揆諸前揭條文及判例意旨，尚難僅憑
    推測或擬制之方法，即遽為被告有罪之論斷。此外，本院復
    查無其他積極證據足資認定被告有何公訴人所指之肇事逃逸
    及過失傷害犯行，被告之犯行既屬不能證明，依首揭規定，
    應諭知被告無罪之判決。
據上論斷，應依刑事訴訟法第三百零一條第一項，判決如主文。
中　　華　　民　　國　　96　　年　　4 　　月　　18　　日
                  刑事第十三庭  審判長法  官  李秋娟
                                      法　官  陳得利
                                      法　官  黃裕仁
上正本證明與原本無異。
如不服本判決，應於送達後十日內向本院提出上訴狀（須附繕本
），上訴於臺灣高等法院臺中分院。
                                　　　書記官  王嘉仁
中　　華　　民　　國　　96　　年　　4 　　月　　18　　日
